---
title: "多重クロス第10章"
subtitle: "`r knitr::current_input(dir=TRUE)`"
author: "kazuo.fujimoto2007@gmail.com"
date: "`r system('Date',intern=T)`"
output: 
  html_document: 
    css: ~/Dropbox/RStudio/mystyle.css
    number_sections: yes
    toc: TRUE
bibliography: references.json
---

```{r setup, include=FALSE}
knitr::opts_chunk$set(echo = TRUE)
```

# Package Load

```{r message=FALSE}
library(tidyverse)
library(vcdExtra)
library(showtext)
showtext_auto(TRUE)
```

# 表10.2 第３変数に効果がない例（仮想データ）p287

```{r}
expand.grid(婚前性交=c("ある","ない"),信仰=c("深い","浅い"),自動車=c("ある","ない")) %>% 
  mutate(Freq = c(5,26,11,18,11,58,25,38)) %>% vcdExtra::expand.dft() -> data10.2
```

```{r}
names(data10.2)
with(data10.2,table(婚前性交,信仰))
with(data10.2,table(婚前性交,信仰,自動車))
```
```{r}
assocstats(with(data10.2,table(婚前性交,信仰)))
```



```{r}
mosaic(with(data10.2,table(自動車,信仰,婚前性交)),shade = TRUE,main = "表10.2")
```

# 表10.3 第３変数に部分的効果がある例（仮想データ）p289

```{r}
expand.grid(婚前性交=c("ある","ない"),信仰=c("深い","浅い"),自動車=c("ある","ない")) %>% 
  mutate(Freq = c(5,10,24,21,11,74,12,35)) %>% vcdExtra::expand.dft() -> data10.3
```

```{r}
names(data10.3)
with(data10.3,table(婚前性交,信仰)) # これはみな同じ
with(data10.3,table(婚前性交,信仰,自動車))
```

```{r}
mosaic(with(data10.3,table(自動車,信仰,婚前性交)),shade = TRUE,main = "表10.3")
```

# 表10.4 第３変数による完全な説明の例（仮想データ）p290

```{r}
expand.grid(婚前性交=c("ある","ない"),信仰=c("深い","浅い"),自動車=c("ある","ない")) %>% 
  mutate(Freq = c(8,4,32,16,8,80,4,40)) %>% vcdExtra::expand.dft() -> data10.4
```

```{r}
names(data10.4)
with(data10.4,table(婚前性交,信仰)) # これはみな同じ
with(data10.4,table(婚前性交,信仰,自動車))
```

```{r}
mosaic(with(data10.4,table(自動車,信仰,婚前性交)),shade = TRUE,main = "表10.4")
```

# 表10.5 第３変数に交互作用ある例（仮想データ）p292

```{r}
expand.grid(婚前性交=c("ある","ない"),信仰=c("深い","浅い"),自動車=c("ある","ない")) %>% 
  mutate(Freq = c(8,24,10,30,8,60,26,26)) %>% vcdExtra::expand.dft() -> data10.5
```

```{r}
names(data10.5)
with(data10.5,table(婚前性交,信仰)) # これはみな同じ
with(data10.5,table(婚前性交,信仰,自動車))
```

```{r}
mosaic(with(data10.5,table(自動車,信仰,婚前性交)),shade = TRUE,main = "表10.5")
```

# 参考文献

-   Bohrnstedt, George W, David Knoke, 海野道郎・中村隆. 1990. 社会統計学: 社会調查のためのデータ分析入門学生版.

-   Friendly, M., とD. Meyer. 2015. *Discrete Data Analysis with R: Visualization and Modeling Techniques for Categorical and Count Data*. CRC Press. <https://books.google.com/books?id=5Ts0CwAAQBAJ>.

-   <https://cran.ism.ac.jp/web/packages/vcdExtra/vignettes/vcd-tutorial.pdf>

-   Meyer, David, Achim ZeileisとKurt Hornik. 2006. 「The Strucplot Framework: Visualizing Multi-Way Contingency Tables with **Vcd**」. *Journal of Statistical Software* 17 (3). <https://doi.org/10.18637/jss.v017.i03>.
