---
title: "神になってデータをつくり、それを推定する"
author: "kazuo.fujimoto2007@gmail.com"
date: "10/24/2021"
output: html_document
---

```{r setup, include=FALSE}
knitr::opts_chunk$set(echo = TRUE)
```


```{r}
library(tidyverse)
```



# 母集団データをつくる（単純編）

- 「賛成」を3000個、「反対」を7000個ならべたデータフレームを母集団とする（.data_1）
- ここからサンプリングを行う。

## 母集団の生成 .data_1

```{r}
pop.N <- 10000 # 母集団の総数
sp = 0.3 #注目しているカテゴリの割合
data.frame(ID=1:pop.N,ANS=c(rep("賛成",pop.N*sp),　
                            rep("反対",pop.N*(1-sp)))) -> .data_1 # 母集団
```

## サンリング

```{r}
size_sample <- 100

sample(x = 1:pop.N,size = size_sample,replace = FALSE) -> sample_num # 重複なしで抽出する行番号
.data_2[sample_num,] -> .data.sample
```


## 標本から母集団を推定する

### 単純集計(記述統計)

```{r}
library(magrittr)
.data.sample %>% xtabs(~ ANS,.) %T>% print %>% prop.table() %>% barplot
```
##

```{r}

```





# 母集団データを用意する(二項乱数 rbimorn 使用編).data_2

- まず、ある考え方に、賛成、反対の二項データをつくる。
- 自分は「神」なので、全体の比率を知っている。それは、賛成が、45%、反対が55%というもの。
- 回答者属性は、あとで追加する。
- まずは、二項分布をためすためのデータをつくろう。rbinom(生成する個数,size,確率)
- 10000件。

```{r}
set.seed(256)
.d.pop  <- rbinom(10000,1,0.3)
.d.pop %>% table()
.d.pop %>% table() %>% prop.table()
data.frame(ID=1:10000,Ans=.d.pop) -> .data_2
```


# data_2からランダム・サンプリングによって、サンプルを取得する

```{r}
set.seed(256)
N <- 50
res <- NULL
for(i in 1:500){
  sample(1:10000,size = 100,replace = FALSE) -> sample_num
  .data_2 %>% slice(sample_num) %>% count(Ans) %>% select(n) %>% unlist -> res.sample
  res <- rbind(res,res.sample)
}
res[,1] %>% hist
res[,2] %>% hist
```


# ２元表で母集団を定義する

- N 総数
- r 行１の割合 行2は、（1-r）
- c1 行１の列１の割合。列２の割合は、(1-c1)
- c2 行２の列１の割合。列２の割合は、(1-c2)
-よって、決めるのは、N、r、c1、c2

```{r}
N <- 10000
r <- 0.4 # 行の比率
c1 <- 0.4 # 第１行１列の比率
c2 <- 0.4 # 第２行２列の比率

rbind(data.frame(ID = 1:(N*r),Var1=rep("male",N*r),Var2=c(rep("賛成",N*r*c1),rep("反対",N*r*(1-c1)))) ,
      data.frame(ID = (N*r+1):N,Var1=rep("female",N*(1-r)),Var2=c(rep("賛成",N*(1-r)*c2),rep("反対",N*(1-r)*(1-c2))))) %>% 
  mutate(Var1=factor(Var1),Var2=factor(Var2))-> .data_3
summary(.data_3)
```


## サンプリングする

```{r}
#set.seed(128)
.data_3[sample(1:N,size=1000,replace = FALSE),] -> sample_3
summary(sample_3)

sample_3 %>% xtabs(~ Var1 + Var2,.) -> .tbl
.tbl
```

```{r}
res.chisq <- chisq.test(.tbl,correct = FALSE)
res.chisq
```

```{r}
pval <- NULL
trial <- 20
for(i in 1:trial){
  set.seed(i)
  .data_3[sample(1:N,size=1000,replace = FALSE),] %>% xtabs(~ Var1 + Var2,.) %>% chisq.test(correct = FALSE) -> res.chisq
  pval <- append(pval,res.chisq$p.value)
}
pval %>% hist(breaks=c(seq(0,1,0.025)))
```

```{r}
chisq.test(.tbl,correct = FALSE)

```

