---
title: "第7回 表を操作する（その２）"
subtitle: "`r knitr::current_input(dir=TRUE)`"
author: "kazuo.fujimoto2007@gmail.com"
date: "`r system('Date',intern=T)`"
output: 
  html_document: 
    number_sections: yes
    toc: TRUE
bibliography: references.json
---

```{r setup, include=FALSE}
knitr::opts_chunk$set(echo = TRUE)
```

```{r}
library(tidyverse)
```

# 表を操作する（再掲）

## クロス表をスクリプトの中でつくります。

```{r}
.tbl1 <- matrix(c(481,80,500,119),byrow=TRUE,2,2)
.tbl1
```

```{r}
dimnames(.tbl1) <- list(性別=c("男性","女性"),愛着=c("感じる","感じない"))
.tbl1
```

## 周辺度数を求めます（addmargins）

-   margin = 1 は列周辺度数 \<- 訂正
-   margin = 2 は行周辺度数 \<- 訂正 marginの１、と２、定義が違う場合があります！
-   margin 指示なしは？
-   詳しくは、Helpでみましょう。

```{r}
addmargins(.tbl1,margin = 1) # 列周辺度数
addmargins(.tbl1,margin = 2) # 行周辺度数
addmargins(.tbl1)
```

## 行％を求めます（prop.table()）

```{r}
prop.table(.tbl1,margin = 1)
prop.table(.tbl1,margin = 1) * 100
round(prop.table(.tbl1,margin = 1) * 100, 0)
```

## カイ二乗値をもとめましょう

帰無仮説、かけますか？（調査仮説/対立仮説も）

```{r}
.tbl1 # 確認！
chisq.test(.tbl1) # デフォルトでは、「イエーツの補正」がTRUE
chisq.test(.tbl1,correct = FALSE) # それをOFFに。教科書の値はこれ。
```

## chisq.testのresult（結果）を詳しくみます

```{r}
res.chi <- chisq.test(.tbl1,correct = FALSE)
str(res.chi)　# str:structure res.chiというオブジェクトの構造をみます。
```

## 期待値も簡単に！取得できます。

-   result res.chisqのなかのexpectedを参照するには、\$でつなぎます。

```{r}
res.chi$expected
```

## 観測度数 - 期待度数 をつかってカイ二乗値を手計算。

-   Rは、ベクトル、行列単位での計算ができるので、以下のようにするとセル単位の操作ができます。（セルごとにチマチマやらなくてもいい...。でも、一度は手計算でやっておいてください。）

```{r}
.tbl1 - res.chi$expected　# 観測値 - 期待値

(.tbl1 - res.chi$expected) ^2 / res.chi$expected # （観測値-期待値）^2 /期待値　--- セルχ二乗値

sum((.tbl1 - res.chi$expected) ^2 / res.chi$expected) #  セルχ２乗値を合計して、表のχ２乗値となる。
```

こうやってもとめたχ２乗値と、chisq.text で求めた値を比較しましょう。

# 他の関連係数

## クラメールのV

まず、定義から。前期のテキスト[@2018a]のp79。

```{r}
sqrt(res.chi$statistic/sum(.tbl1)*(2-1))
```

## package vcd に関連指数を一度にだす関数がある

- vcdは、インストールしてありますか？

```{r}
library(vcd)
```

```{r}
assocstats(.tbl1)
```

```{r}
res.assoc <- assocstats(.tbl1)

str(res.assoc)
```

```{r}
res.assoc$cramer
```

## odds 比 （oddの比）

```{r}
oddsratio(.tbl1)
oddsratio(.tbl1,log=FALSE) # 対数表示をOFF
```

# CSVを読み込んで、dataframeにする【前回うまくいかなったのでファイルを作り直しました】

```{r}
.Q16_0 <- read.csv("Q16ABC.csv",
                   colClasses = c("factor","numeric","factor","factor","factor"),fileEncoding = "UTF-8-BOM")

.Q16_0  %>% na.omit() ->  .Q16
names(.Q16) <- c("Sex","Age","Q16a","Q16b","Q16c")
summary(.Q16)
```

```{r}
.Q16$Age %>% hist(main="回答者の年齢分布")
```

```{r}
.Q16 %>% mutate(Age10 = as.integer(Age/10)*10) -> .Q16a
table(.Q16a$Age10,.Q16a$Sex) %>% mosaicplot(main="性別vs年齢",color=TRUE)
```

# データフレームからクロス集計（Womnelfを使ってみます）

packageには、そのpackageで提供されるfunctionで処理するためのサンプルデータがついています。
どのようなデータを使えるかは、コンソール（Console）で｀data()｀とたたくと、使えるデータセットが表示されます。そのデータセットの説明は、Helpで読むことができます。英語ですが...。


```{r}
library(car)
data(Womenlf)
```

```{r}
Womenlf %>% names()
Womenlf %>% str()
```

```{r}
table(Womenlf$partic,Womenlf$children) -> tbl.lf
tbl.lf
```

```{r}
chisq.test(tbl.lf)
```

```{r}
mosaicplot(tbl.lf,shade = TRUE)
```

## 期待値をグラフでみると

```{r}
res.chi.lf <- chisq.test(tbl.lf)
res.chi.lf$expected %>% mosaicplot(shade=TRUE)
```

# 参考文献
