---
title: "第５回 基本統計量をRで計算する"
subtitle: "`r knitr::current_input(dir=TRUE)`"
author: "kazuo.fujimoto2007@gmail.com"
date: "`r system('Date',intern=T)`"
output: 
  html_document: 
    css: ~/Dropbox/RStudio/mystyle.css
    number_sections: yes
    toc: TRUE
bibliography: references.json
---

```{r setup, include=FALSE}
knitr::opts_chunk$set(echo = TRUE)
```

以下の計算例は、[@2012]のp20以降の値を、Rを用いて検算している。カイ二乗検定、クラメールのVなどの連関係数は、[@2018]も参考にして復習しておくこと。

# p20 平均値

## ベタで計算

```{r}
xsum <- 24 + 46 + 34 + 41 + 75
xsum
xsum/5
```

## ベクトルを使う

```{r}
.d1 <- c(24,46,34,41,75)
.d1
```

```{r}
sum(.d1)
sum(.d1)/length(.d1)
```

## 平均を出す間数（mean）を使う

```{r}
mean(.d1)
```

## 【参考】自分の平均関数をつくってみる

```{r}
my_mean <- function(x){
  return(sum(x)/length(x))
} 
```

```{r}
my_mean(.d1)
```

## ベクトルの計算

```{r}
.d1
.d1 + 3 
mean(.d1 + 3)
.d1 - 2 
mean(.d1 -2)
```

# 分散の計算

## ベタで計算

```{r}
.d1
m <- mean(.d1)
.d1 - m
(.d1 - m) ^2 
sum((.d1 - m) ^2 )
sum((.d1 - m) ^2 ) / (length(.d1)-1)
```

## 分散も関数がある

```{r}
var(.d1)
```

## 標準偏差

標準偏差は、分散の平方根

```{r}
sqrt(var(.d1))
```

## 分散も一発でいけます！

```{r}
sd(.d1)
```

# 二つの変数の関係をみます。

## クロス表をスクリプトの中でつくります。

-   この表を、岩手調査のデータからつく方法は「外部から読み込む」でおみせします。

```{r}
.tbl1 <- matrix(c(481,80,500,119),byrow=TRUE,2,2)
.tbl1
```

```{r}
dimnames(.tbl1) <- list(性別=c("男性","女性"),愛着=c("感じる","感じない"))
.tbl1
```

## 周辺度数を求めます

```{r}
addmargins(.tbl1,margin = 1)
addmargins(.tbl1,margin = 2)
addmargins(.tbl1)
```

## 行％を求めます

```{r}
prop.table(.tbl1,margin = 1)
prop.table(.tbl1,margin = 1) * 100
round(prop.table(.tbl1,margin = 1) * 100, 0)

```

## カイ二乗値をもとめましょう

帰無仮説、かけますか？（調査仮説/対立仮説も）

```{r}
.tbl1
chisq.test(.tbl1)
chisq.test(.tbl1,correct = FALSE)
res.chi <- chisq.test(.tbl1,correct = FALSE)
str(res.chi)
```

## 期待値を取得できます。

```{r}
res.chi$expected
```

## 観測度数 - 期待度数

```{r}
.tbl1 - res.chi$expected

(.tbl1 - res.chi$expected) ^2 / res.chi$expected

sum((.tbl1 - res.chi$expected) ^2 / res.chi$expected)
```

## クラメールのV

```{r}
sqrt(res.chi$statistic/sum(.tbl1)*(2-1))
```

## package vcd に関連指数を一度にだす関数がある

```{r}
library(vcd)
```

```{r}
assocstats(.tbl1)
```

```{r}
res.assoc <- assocstats(.tbl1)

str(res.assoc)
```

```{r}
res.assoc$cramer
```

## odds 比 （oddの比）

```{r}
oddsratio(.tbl1)
oddsratio(.tbl1,log=FALSE)
```


# わかりやすいrmarkdownを書くために！

- tidyverse packageをload
- パイプ処理 %>% を使う

## baseの書き方 （）が入れ子になる

```{r}
.tbl1 <- matrix(c(481,80,500,119),byrow=TRUE,2,2)
prop.table(.tbl1,margin = 1)
prop.table(.tbl1,margin = 1) * 100
round(prop.table(.tbl1,margin = 1) * 100, 0)
```

一度に書くと...

```{r}
round(prop.table(matrix(c(481,80,500,119),byrow=TRUE,2,2),margin = 1) * 100, 0)
```


（）が入子になっていると、わかりにくいです。（）の対応も混乱する。

パイプを使って書くと。処理の流れがわかりやすくなります。区切って実行することで、どこまであっているのか、を確かめることが可能になります。

```{r}
library(tidyverse)
c(481,80,500,119) %>% matrix(byrow=TRUE,2,2) %>% chisq.test(correct = FALSE) -> res.chi
res.chi$p.value
res.chi$statistic
res.chi$expected
```



# 参考文献

